【裁判字號】    89,自,253
【裁判日期】    890511
【裁判案由】    侵占
【裁判全文】
臺灣臺中地方法院刑事裁定                          八十九年度自字第二五三號
    自  訴  人  中港交通企業有限公司  設臺中市○區○○街九十四號一樓
    代  表  人  蔡光隆
    代  理  人  乙○○
    被      告  甲○○
右列被告因侵占案件，經自訴人提起自訴，本院裁定如左：
    主      文
自訴駁回。
    理      由
一、按法院或受命法官，得於第一次審判期日前，訊問自訴人、被告及蒐集或調查證
    據，其結果如認案件有刑事訴訟法第二百五十二條至第二百五十四條之情形者，
    得以裁定駁回自訴，同法第三百二十六條第三項、第一項定有明文。
二、本件自訴意旨略以：被告甲○○於民國八十六年十二月二十四日，駕駛營業小客
    車，至自訴人設於臺中市○區○○街九十四號一樓之中港交通企業有限公司（又
    稱人人、大大計程車聯合無線電台），向自訴人租借ＢＭＵ－一二五型無線電車
    台機器乙套，機號０九九號，約定每月租金（俗稱服務費）新臺幣（下同）一千
    八百元，並簽訂電台服務契約書在案，自訴人始將上開無線電車台機器乙套，價
    值三萬元機組，交予被告使用，詎料被告竟意圖為自己不法所有，將該無線電車
    台機器占為己有，自八十八年十二月份起拒繳租金，累計至八十九年三月份止共
    積欠租金七千二百，經自訴人以律師函及存證信函催討租金及終止租約催告還返
    上開機組，然被告均未理會，拒不歸還上開機組。因認被告涉犯刑法第三百三十
    五條第一項之普通侵占罪嫌云云。
三、本件自訴人認被告涉犯刑法第三百三十五條第一項之普通侵占罪嫌，無非以有由
    被告簽具之電台服務契約書乙紙、律師函及存證信函各一紙足資佐證，為其論據
    。惟訊據被告則堅決否認有何將上開無線電車台機器侵占入己之犯行，辯稱：因
    伊發生車禍糾紛車子送修一段期間沒開，經濟發生困難，所以才未付租金，伊沒
    有侵占的意思，伊也想繼續使用，但因為現在經濟情況不允許，無線電車台也還
    中港交通企業有限公司了，所欠租金已付部分，剩餘則分期返還等語。
四、按犯罪事實應依證據認定之，無證據不得推定其犯罪事實，刑事訴訟法第一百五
    十四條定有明文。次按刑法上之侵占罪，須持有人變易其原來之持有意思而為不
    法所有之意思，始能成立，如僅將持有物延不交還或有其他原因致一時未能交還
    ，既缺乏主觀要件，即難遽以該罪相繩，此最高法院六十八年臺上字第三一四六
    號著有判例。本院查：訊據自訴人之代表人蔡光隆於本院訊問時到庭陳稱：本件
    純屬誤會，被告因為車子壞了沒在開，也忘了將無線電交回，且被告現仍住在復
    興路，應沒侵占之意思，只是一時經濟困難才沒繳租金，無線電機台已於八十九
    年五月六日取回了，租金也已繳部分，剩下的要分期等詞（詳見本院八十九年五
    月十日訊問筆錄），足見被告上開所辯應可採信，參以被告係自八十六年十二月
    二十四日起即承租該部無線電車台機器，至八十八年十二月前均有按時繳交租金
    ，且被告於八十九年五月六日亦已將該部無線電機台返還予自訴人於等情，益見
    被告主觀上應無變易其原來之持有意思而為不法所有之意思無誤，是以本件被告
    既僅因經濟上之困難致一時未能交還無線電車台予自訴人，核與刑法第三百三十
    五條第一項普通侵占罪之構成要件尚有未合。是以本件被告被訴刑法第三百三十
    五第一項之普通侵占罪，既為犯罪嫌疑不足，揆諸首揭說明，爰以裁定駁回自訴
    。
據上論斷，應依刑事訴訟法第三百二十六條第三項、第二百五十二條第十款，裁定如
主文。
中      華      民      國      八十九      年    五    月      十一    日
                                  臺灣臺中地方法院刑事第四庭
                                      法  官  許  旭  聖
右正本證明與原本無異。
如不服本裁定，應於裁定送達後五日內，向本院提出抗告狀 (應附繕本)。
                                      書記官
中      華      民      國      八十九      年    五    月     十五     日


司法院資訊處製作；財團法人民間司法改革基金會備份。
